【裁判字號】    90,親,79
【裁判日期】    920326
【裁判案由】    確認親子關係
【裁判全文】
臺灣士林地方法院民事判決  九十年度親字第七九號
    原      告    丁○○
    被      告    乙○○
    兼法定代理人  甲○○
    訴訟代理人    丙○○
右當事人間確認親子關係事件，本院判決如左：
    主      文
確認原告與被告甲○○所生之女即被告乙○○（民國九十年六月十七日生）間父女關
係存在。
訴訟費用由被告負擔。
    事實及理由
一、原告主張：
    原告於民國八十八年十一月間起與被告甲○○同居，於八十九年十月經其告知，
    已懷有原告之子，並經過確認確實懷有身孕，原告乃於九十年一月十六日與被告
    甲○○訂婚。惟被告甲○○自九十年二月二十七日不告而別，避不見面，經原告
    至財團法人新光吳火獅紀念醫院（下稱新光醫院）查證，被告已於九十年六月十
    七日產下一女即被告乙○○。原告已為認領被告乙○○之意思表示，惟遭被告甲
    ○○否認，故聲明求為判決如主文第一項所示。
二、被告抗辯：
    被告甲○○否認於受胎期間與原告同居，其僅曾於八十八年底與原告發生性關係
    ，八十九年以後即已無性關係，且原告有暴力傾向，故被告甲○○已與原告退婚
    ，又其懷孕期間，原告不聞不問，亦不陪被告至醫院做產前檢查，被告甲○○係
    於訂婚後始與原告同居，惟所生之女乙○○之生父確係另有其人，故聲明駁回原
    告之訴。
三、本院之判斷：
  (一)按「確認法律關係成立或不成立之訴，非原告有即受確認判決之法律上之利益者
    ，不得提起之。此觀民事訴訟法第二百四十七條前段規定自明。而所謂即受確認
    判決之法律上之利益，係指因法律關係之存否不明確，致原告在私法上之地位有
    受侵害之危險，而此項危險，得以對於被告之確認判決除去之者而言。」有最高
    法院四十二年度臺上字第一○三一號判例可參。本件原告主張與被告乙○○有親
    子關係存在，然為被告否認，則原告與被告乙○○間之父女關係是否存在即屬不
    明確，致其等間是否生有父母子女之權利義務關係即有受侵害之危險，故原告提
    起本訴訟，可認有確認利益，合先敘明。
  (二)原告與被告甲○○原為男女朋友關係，並曾於八十八年底發生性關係，於九十年
    一月十六日訂婚，訂婚後並曾同居一段期間，被告甲○○於九十年六月十七日產
    下一女取名為乙○○之事實，為兩造所不爭執，並有新光醫院九十一年十二月二
    十六日（九十一）新醫醫字第一二五七號函附之病歷摘要記錄紙附卷可稽，此部
    分之事實，可堪認定。
  (三)按非婚生子女經生父認領者，視為婚生子女，其經生父撫育者，視為認領。非婚
    生子女或其生母，對於生父之認領，得否認之，民法第一千零六十五條第一項、
    第一千零六十六條分別定有明文。又民法第一千零六十六條之否認，非可任意拒
    絕認領之意，須證明反對事實始可（參戴東雄著中國親屬法第三０六頁）。原告
    主張其在被告甲○○受胎期間，曾與甲○○同居之事實，為被告所否認，經查，
    本院曾就被告甲○○生產、其受孕期間為何，函詢新光醫院，據該院回覆以：只
    知被告甲○○最後一次月經為八十九年九月五日，預產期約為九十年六月十二日
    ，受孕時間約為八十九年九月二十日等情，有上開病歷摘要記錄紙可稽，又原告
    提出被告甲○○於八十九年九月二十三日所發與原告之ｅ─ｍａｉｌ載有：「主
    旨：今天沒有抱抱睡～～老公這幾天一定很累，今天居然沒有等我抱抱就睡了，
    不過老婆不怪你，這樣我才有時間寫信給你嘛！這幾天老婆很高興，因為老公變
    溫柔了，也變體貼了，我有幸福的感覺呢～加油！只要再溫柔一點就可以娶到我
    了～親愛的老公晚安～老婆愛你」等語，字裡行間充滿濃情蜜意，且被告甲○○
    既與原告以夫妻相稱，顯見其等於該段期間感情應甚良好，且該期間恰與被告甲
    ○○之受孕時間極為相近，其雖不否認於八十九年九月二十三日前後曾住於原告
    家中數日，惟辯稱與原告於該期間並未發生性關係云云，衡情應非足採。且被告
    一再拒絕就兩造之血緣進行科學鑑定（如血型、ＤＮＡ遺傳基因檢測等方式），
    以供參考，然依一般經驗，如原告確非被告乙○○之生父，被告必樂於接受ＤＮ
    Ａ血緣鑑定，以證明自己之抗辯為真實，乃被告竟多次拒絕接受ＤＮＡ鑑定，已
    違常理。況被告二人之血型均為０型，為被告所自陳，原告之血型亦為０型，有
    原告提出之捐血卡影本可證，依血型判斷，亦不足排除原告確非被告乙○○之生
    父。此外，被告對於原告認領之表示雖予否認，但未提出反對事實加以證明，其
    任意否認自不足採。其又辯稱原告有暴力傾向云云，縱令屬實，與本件之判斷並
    無影響。
  (四)綜上所述，原告表示認領被告乙○○，依民法第一千零六十五條前段之規定，被
    告乙○○視為原告之婚生子女，從而原告請求確認與被告乙○○間之父女關係存
    在，洵屬有據，應予准許。
四、據上論結，本件原告之訴為有理由，依民事訴訟法第七十八條判決如主文。
中      華      民      國    九十二    年      三      月    二十六    日
                                        臺灣士林地方法院家事法庭
~B法      官  陳麗芬
右為正本係照原本作成。
如對本判決上訴須於判決送達後廿日內向本院提出上訴狀。
中      華      民      國    九十二    年      三      月    二十七    日
~B法院書記官  李明章


司法院資訊處製作；財團法人民間司法改革基金會備份。
